臺灣板橋地方法院刑事判決　　　　　　　95年度訴字第1811號
公　訴　人　臺灣板橋地方法院檢察署檢察官
被　　　告　甲○○（冒名高訓練）
上列被告因偽造文書等案件，經檢察官提起公訴（94年度偵字第
12485 號），暨臺灣臺北地方法院檢察署檢察官移送併案審理（
95年度偵字第9306、17614 號），被告於準備程序中對被訴之事
實為有罪陳述，本院合議庭裁定由受命法官獨任行簡式審判程序
，並判決如下：
   主     文
甲○○共同連續行使偽造私文書，足以生損害於公眾及他人，累
犯，處有期徒刑貳年拾月，扣案如附表一應沒收物欄所示之物與
署押及如附表二所示偽造之「高訓練」、「許獻元」簽名與指印
均沒收。
    事    實
一、甲○○前於民國87年間，因偽造文書、違反臺灣地區與大陸
    地區人民關係條例案件，經本院以87年度訴字第108 號判決
    ，分別判處有期徒刑5 月、8 月，應執行有期徒刑1 年，上
    訴後復經臺灣高等法院以87年度上訴字第5054號判決上訴駁
    回確定，於90年8 月23日執行完畢（據此，本件構成累犯）
    ，詎仍不知悔改，而為下列犯行：
(一)、甲○○與真實姓名年籍不詳綽號「陳總」之成年男子及施啟
    淙、俞志昌（併案意旨書誤載為「余志昌」）、林永彬、葉
    如芳（以上4 人均經臺灣臺北地方法院檢察另案提起公訴）
    ，因缺錢花用，竟謀議以持贓車並變造車身之引擎、車身號
    碼及懸掛偽造號牌之方式，冒用他人自小客車車籍資料，向
    當鋪佯稱抵押車輛借款，實則並無回贖之意僅意在詐得典當
    款之目的，先於95年4 月初某日，推由葉如芳提供個人照片
    與「陳總」，在不詳地點，偽造如附表一編號1 所示貼有葉
    如芳照片之「冷緹蓁」名義普通小型車駕駛執照，並於其上
    偽造「交通部駕駛執照製發之章」及「交通部製發駕駛執照
    」私印文，足以生損害於「冷緹蓁」及監理機關對於駕駛執
    照管理之正確性。復於95年4 月3 日，由「陳總」持上開偽
    造「冷緹蓁」名義之駕駛執照，並持以懸掛如附表一編號2
    所示偽造號牌及變造車身、引擎號碼之方式，冒用「冷緹蓁
    」所有之車牌號碼1860-EB 號、引擎號碼K20A00000000號、
    車身號碼RKTRD48305F000794 號等車籍資料之自小客贓車（
    該車體車身號碼原為RKTRD48305F000240 號，引擎號碼原為
    K20A00000000號，所懸掛號牌原為8155-LW 號，為李淑英所
    有，於95年3 月18日凌晨4 時許，在高雄市○○區○○街86
    號前失竊之贓車），向址設臺北市○○區○○路4 段21號之
    臺北市監理處，以遺失為由聲請補發，因而領得如附表一編
    號3 所示「冷緹蓁」名義之行車執照。其後，甲○○、施啟
    淙、俞志昌、林永彬、葉如芳即基於收受贓物、行使偽造號
    牌特種文書、行使變造車身號碼準私文書、行使變造引擎號
    碼準私文書、意圖為自己不法所有之詐欺取財犯意，於95年
    4 月18日上午10時許，由施啟淙、俞志昌，在臺北市○○○
    路交流道，自「陳總」處收受前開贓車，並通知林永彬、葉
    如芳前往該處取車，另再通知甲○○會合，其等即於同日下
    午1 時許，覓妥址設臺北市○○路○ 段168 號之國泰當鋪，
    欲以此俗稱AB車之贓車向國泰當鋪詐取典當款，並推由林永
    彬、葉如芳出面持車及前開「冷緹蓁」名義之偽造駕駛執照
    、經補發之行車執照，向國泰當鋪負責人翁秋陽佯稱：欲以
    該車典當新臺幣（下同）45萬元云云，並出示上開偽造「冷
    緹蓁」名義之駕駛執照及冒領之行車執照而行使之，甲○○
    、施啟淙、俞志昌3 人則在該當舖外附近等候。嗣翁秋陽發
    現葉如芳無法提供身分證正本供查證，且上開車輛車身、引
    擎號碼疑似經人變造，遂報警處理，甲○○等人始未能順利
    典當得款而詐欺取財未遂，警方到場後旋逮捕林永彬、葉如
    芳，並依林永彬供述於臺北市○○路與西藏路交岔路口逮捕
    等候之甲○○、施啟淙、俞志昌，並扣得前開贓車、如附表
    一編號1 所示偽造之「冷緹蓁」駕駛執照1 枚、如附表一編
    號2 所示偽造1860-EB 號牌2 面、如附表一編號3 所示冒領
    之「冷緹蓁」行車執照1 枚。
(二)、甲○○於95年4 月18日為警查獲上開犯行後，為逃避刑責，
    竟基於行使偽造私文書之犯意，於95年4 月18日下午2 時30
    分，在臺北縣政府警察局刑警大隊偵查第5 隊，以其事先背
    誦「高訓練」之年籍資料應訊，並接續在如附表二編號1 至
    2 所示之詢問筆錄、逮捕通知書上偽簽「高訓練」之署名及
    按捺指紋後，將表示「高訓練」業已收受逮捕通知書意旨之
    偽造「高訓練」名義逮捕通知書持交員警而行使之。再於翌
    日凌晨1 時34分許，經警解送臺灣板橋地方法院檢察署接受
    偵查訊問時，復接續向檢察官表示其為「高訓練」，而以「
    高訓練」名義應訊，並接續在如附表二編號3 至4 所示訊問
    筆錄、證人結文上偽簽「高訓練」署名，並將表示知悉證人
    結文意旨之偽造「高訓練」名義證人結文私文書，持交臺灣
    板橋地方法院檢察署檢察官而行使之，足生損害於高訓練與
    檢警機關偵查犯罪之正確性。
(三)、甲○○復與真實姓名年籍不詳綽號「阿亮」成年男子、自稱
    「丙○○」真實姓名年籍不詳之成年女子，謀議以持俗稱AB
    車之贓車及遭冒用自小客車車主之證件資料，向中古車行佯
    稱車輛來源正當，以達詐得中古車市價價款之目的，渠等因
    於95年4 月初，先推由「阿亮」，在不詳地點，偽造貼有甲○○相片之如附表一編號4 所示「許獻元」名義身分證、貼
    有前開自稱「丙○○」成年女子相片之如附表一編號5 所示
    丙○○名義身分證影本，並偽造「內政部印」公印文於前開
    2 枚身分證上，及如附表一編號6 所示偽造「丙○○」名義
    之汽車新領牌照登記書私文書（其上蓋有偽造之「交通部核
    定國瑞汽車股份有限公司代辦申請牌照檢驗合格章」、「交
    路檢0000000 號檢驗員劉瑞麟」、「台北區監理所審核合格
    章」之私印文），並另將甲○○相片，換貼在「許獻元」因
    故脫離其持有之健保卡上之方式，變造如附表一編號7 所示
    「許獻元」名義之健保卡，致生損害於許獻元、丙○○、戶
    政、健保、公路監理機關該等證照管理之正確性。「阿亮」
    並於95年4 月17日持前開偽造「丙○○」名義之身分證，冒
    用「丙○○」名義，並持以懸掛偽造號牌、變造車身、引擎
    號碼之方式，冒用「丙○○」所有之車牌號碼5008-MA 號、
    引擎號碼1AZ0000000號、車身號碼NVI-0000000 號等車籍資
    料之自小客贓車（該車體車身號碼原為NVI-0000000 號，引
    擎號碼原為1AZ0000000號，所懸掛號牌原為2511-ES 號，為
    乙○○所有，於95年4 月17日，在臺北市士林區○○○路13
    2 巷7 弄失竊），向富邦產物保險股份有限公司板橋分公司
    辦理補發強制汽車責任保險保險證，該公司並據以補發汽車
    保險證1 枚予「阿亮」。「阿亮」並於同日，再持上開偽造
    「丙○○」名義之身分證，冒用「丙○○」名義至臺北區監
    理所，以遺失為由聲請補發，因而領得如附表一編號8 所示
    之「丙○○」名義駕駛執照，再於95年4 月18日，以同前手
    法，向監理機關領得如附表一編號9 所示之「丙○○」名義
    行車執照。其後，甲○○、「阿亮」、自稱「丙○○」某成
    年女子，即基於行使偽、變造特種文書、行使準私文書、行
    使偽造私文書、意圖為自己不法所有之詐欺取財犯意聯絡，
    甲○○及自稱「丙○○」之成年女子並另基於收受贓物之犯
    意，於95年5 月5 日中午12時30分許，由甲○○及自稱「丙○○」之成年女子，自「阿亮」處收受懸掛如附表一編號10
    所示偽造5008-MA 號牌2 面之贓車，駛往臺北縣三重市○○
    路與福德南路口，2 人分持前開證件，冒用「許獻元」、「
    丙○○」身份向丁○○兜售上揭車輛，並出示前開所攜證件
    供丁○○觀看以取信丁○○，經丁○○核對前開證件上所貼
    相片與本人無誤、車籍資料亦與自小客贓車上之車身、引擎
    號碼相符，致丁○○陷於錯誤，誤信該女子確為「丙○○」
    且該車來源正當，因而同意以52萬元買受，自稱「丙○○」
    之女子並當場偽造如附表一編號11所示「丙○○」名義之汽
    車買賣合約書（其上有偽造之「丙○○」署名1 枚）交付丁○○而行使之，丁○○並當場交付定金即面額25萬元支票1
    張與甲○○、自稱「丙○○」之成年女子收受，甲○○旋於
    當日將之兌現後與自稱「丙○○」之成年女子、「阿亮」朋
    分花用。嗣甲○○於95年5 月10日下午5 時30分許，至臺北
    縣新莊市○○路○ 段485 號欲向丁○○收取尾款時，為丁○○報警當場逮獲，並扣得如附表一編號4 至12所示之物。
(四)、甲○○於95年5 月10日為警查獲上開犯行後，為逃避刑責，
    竟基於行使偽造私文書之犯意，先於同日7 時30分許，在臺
    北縣政府警察局新莊分局，以其事先背誦「許獻元」之年籍
    資料應訊，並接續在如附表二編號5 、6 、9 、10、11所示
    之詢問筆錄、逮捕通知書、臺北縣政府警察局新莊分局搜索
    扣押筆錄、扣押物品收據證明書、扣押物品目錄表上偽簽「
    許獻元」之署名及按捺指紋後，將表示「許獻元」業已收受
    逮捕通知書意旨之偽造「許獻元」名義逮捕通知私文書持交
    員警而行使之，嗣於翌日上午9 時許，在同前地點，經警發
    覺甲○○應訊所稱之人別資料有異，甲○○竟復偽稱己實為
    「高訓練」並再以「高訓練」名義應訊，旋於如附表二編號
    5 、7 、8 、12至21所示文件上偽造「高訓練」之署名及按
    捺指紋，並持交員警行使，後於95年5 月11日下午5 時15分
    許，經警解送臺灣板橋地方法院檢察署接受偵查暨其後移送
    本院為羈押、準備程序訊問時，復接續向檢察官、法官表示
    其為「高訓練」，而以「高訓練」名義應訊，並接續在如附
    表二編號22至29所示訊問筆錄、送達證書、押票送達指定書
    等相關文件上，偽造「高訓練」簽名，均足生損害於許獻元
    、高訓練與司法機關偵查犯罪之正確性（此部份偽造文書、
    署押之情形，詳如附表二所示）。嗣臺灣臺中地方法院檢察
    署檢察官另案偵辦甲○○等人妨害自由案時，據該案證人俞
    志昌於警詢時供述甲○○在外活動均假冒「高訓練」之年籍
    資料，經該署檢察官將甲○○留存於警方刑案系統之照片與
    自稱「高訓練」者於95年5 月11日入臺灣臺北看守所時拍攝
    之照片予以比對，發覺為同一人之容貌，而該人容貌復與宜
    蘭縣警察局所提供真正「高訓練」口卡片上之照片不同，因
    將上情函知本院，查悉上情。
二、案經丁○○、丙○○訴由臺灣板橋地方法院檢察署檢察官偵
    查起訴及臺灣臺北地方法院檢察署移送併案審理。
    理    由
一、查本件公訴人雖係以自稱「高訓練」者為被告提起公訴，而
    該自稱「高訓練」者，確亦曾於95年5 月10日下午5 時30分
    許，先偽稱己為「許獻元」至臺北縣新莊市○○路○ 段485
    號欲向丁○○收取尾款時，為丁○○報警當場逮獲，並以「
    許獻元」名義接受警詢，嗣則為警察覺有異，復以「高訓練
    」名義接受警詢、偵查、本院訊問乙節，有臺灣板橋地方法
    院檢察署95年度毒偵字第12485 號偵查卷內警詢及偵訊筆錄
    、本院準備程序筆錄可按，惟被告甲○○於本院審理中業供
    稱：警詢、偵訊及本院準備程序時，都是其先冒用「許獻元
    」繼則改用「高訓練」名義應訊（見本院96年1 月4 日審理
    筆錄）；而核諸被告之容貌，顯與甲○○留存於警方刑案系
    統之照片相同，與宜蘭縣警察局所提供真正「高訓練」口卡
    片上之照片不同，有本院卷附之臺灣臺中地方法院檢察署95
    年8 月2 日中檢惠官95偵字14478 字第110332號函所附被告
    暨高訓練之相片在卷可憑，顯見本件乃被告於前開警詢、偵
    查、本院準備程序中先後冒用「許獻元」、「高訓練」名義
    應訊無疑，而公訴人既以經其訊問之人即被告甲○○為起訴
    對象，公訴人其後亦於蒞庭時，當庭更正起訴對象之姓名、
    年籍為被告甲○○，則本件被起訴之人，應係被告甲○○，
    而非「高訓練」甚明，本院自應將公訴人原起訴書誤載之人
    別、年籍等資料均更正為甲○○，先此敘明。
二、認定犯罪事實所憑之證據及理由：
(一)、訊據被告甲○○對於上開犯罪事實，均坦承不諱，核與證人
    冷今人、冷緹蓁、李淑英、翁秋陽、乙○○、丁○○、丙○○於警詢中，及證人即共犯葉如芳、俞志昌、林永彬、施啟
    淙於警詢及偵查中之證述相符，復有運圓工業有限公司95年
    4 月28日運鑑字第95042802號函暨所附之鑑定報告、臺北市
    監理處95年5 月29日北市監二字第09561502100 號函暨所附
    之95年3 月30日汽（機）車駕駛人異動登記書、1860-EB 號
    車95年4 月3 日汽（機）車各項異動登記書、臺北市政府警
    察局95年5 月1 日北市警鑑擎字第1024號鑑驗通知書暨所附
    之號碼重現鑑驗照片共8 張、車牌號碼為8155-LW 號之車輛
    失竊、車牌失竊資料個別查詢報表- 查詢車輛認可資料、贓
    物認領保管單、車牌號碼為2511-ES 號之臺北縣政府警察局
    車輛尋獲電腦輸入單、臺北市政府警察局士林分局車輛車牌
    協尋證明單、車輛失竊車牌遺失作業- 詳細資料畫面、車輛
    竊盜、車牌失竊資料個別查詢報表- 查詢車輛認可資料、上
    開車輛照片數幀、臺北縣政府警察局95年5 月16日北縣警鑑
    字第0950066480號鑑驗通知書暨所附之號碼重現鑑驗照片共
    6 張、本院辦理刑事案件電話紀錄查詢表4 份、富邦產物保
    險股份有限公司95年7 月4 日（95）富保管字第042 號函暨
    所附之車號為5008-MA 號自用小客車辦理變更被保險人之相
    關資料、內政部警政署刑事警察局95年7 月11日刑鑑字第09
    50092658號鑑定書、運圓工業有限公司95年6 月30日運鑑字
    第9506301 號鑑定報告臺北市監理處95年7 月4 日北市監二
    字第09561939800 號函、中央健康保險局95年7 月13日健保
    承字第0950018399號函暨所附之卡片辨識證明書各1 份張在
    卷可考，足徵被告自白，應與事實相符，可以採信，本件事
    證明確，被告犯行堪以認定。
(二)、又如事實欄一(三)所述之「許獻元」名義健保卡、「丙○○」
    名義駕駛執照、行車執照、汽車保險證，其中，「許獻元」
    名義健保卡經鑑驗結果，卡體本身為真卡，卡片表面記載資
    料未被變更等情，有本院卷附之中央健康保險局95年7 月13
    日健保承字第0950018399號函在卷可憑（見本院卷第67頁）
    ，而前開「許獻元」名義健保卡之相片為被告本人相片乙節
    ，則為被告所是認，足徵扣案「許獻元」名義之健保卡，係
    經人換貼被告相片之變造健保卡甚明，公訴人於起訴書中認
    此健保卡係屬偽造，容有誤會。另臺北市監理處曾於95年4
    月17日，因丙○○以遺失補照請領為由，核發丙○○名義之
    駕駛執照；另「丙○○」於95年4 月18日以換補照為由，領
    得牌照號碼5008-MA 自小客車之行車執照各情，亦有本院卷
    附之臺北市監理處95年7 月4 日北市監二字第09561939800
    號函、臺灣板橋地方法院檢察署95年度偵字第12485 號偵查
    卷附「丙○○」名義行車執照在卷可憑（見本院卷第62頁、
    前開案號偵查卷第46頁），然丙○○實未曾於95年4 月17日
    申請補發駕駛執照，行車執照亦未遺失，且未向富邦產物保
    險股份有限公司板橋分公司辦理補發強制汽車責任保險證等
    情，經證人丙○○、丁○○於警詢中證述在卷，並有本院辦
    理刑事案件電話紀錄查詢表附卷可憑，顯見如事實欄一(三)所
    述之「丙○○」名義駕駛執照、行車執照、汽車保險證，均
    係遭人冒名以原證遺失為由申請補發，故而公訴人於起訴書
    中逕認前開證件俱屬偽造，亦有誤會，併此敘明。
三、新舊法比較：
(一)、刑法第2 條：
    查被告行為後，刑法第2 條第1 項業於94年2 月2 日以華總
    一義字第09400014901 號令修正公布，並自95年7 月1 日起
    施行；修正後刑法第2 條第1 項規定，已將新舊法律適用之
   「 從新從輕」原則，改採「從舊從輕」原則，而此規定僅係
    規範行為後法律變更所生新舊法律比較適用之準據法，並非
    實體刑罰法律，自不生行為後法律變更之比較適用之問題，
    應逕行適用新法第2 條第1 項之規定。
(二)、刑法第55條牽連犯之規定：
    就牽連犯部分，修正後刑法第55條已修正為：「一行為而觸
    犯數罪名者，從一重處斷。但不得科以較輕罪名所定最輕本
    刑以下之刑」，亦即原牽連犯部分之規定業已刪除。本案被
    告所犯之行使偽造私印文、行使偽造公印文、連續行使偽造
    特種文書、連續收受贓物、連續行使變造準私文書、連續行
    使偽造私文書、連續詐欺取財犯行，因彼此間具有方法、目
    的之牽連關係，如依修正前之刑法第55條後段，應僅從一重
    論以連續行使偽造私文書罪處斷，然若依修正後之規定，因
    已無牽連犯之規定，自應就此各罪分論併罰之，再定其應執
    行之刑，兩者相較之下，應以修正前之規定較有利於被告。
(三)、刑法第56條連續犯之規定：
    刑法第56條連續犯之規定，新法已修正刪除，是於新法修正
    施行後，被告之數犯罪行為，即須分論併罰。此刪除雖非犯
    罪構成要件之變更，但顯已影響行為人刑罰之法律效果，自
    屬法律有變更，依修正後刑法第2 條第1 項規定，比較新、
    舊法結果，仍應適用較有利於被告之行為時法律即舊法論以
    連續犯。
(四)、綜合上述各條文修正前、後之比較，並依諸「新舊刑法關於
    刑之規定，雖同採從輕主義，係適用最有利於行為人之法律
    ，既曰法律，自較刑之範圍為廣，比較時應就罪刑有關之共
    犯、未遂犯、連續犯、牽連犯、結合犯以及累犯加重、自首
    減輕、暨其他法定加減原因、與加減例等一切情形，綜其全
    部之結果，而為比較，再適用有利於行為人之法律處斷」（
    參照最高法院24年上字第4634號判例要旨）及修正後刑法第
    2 條第1 項前段、後段規定之「從舊、從輕」原則，爰依整
    體比較結果，適用被告行為時之法律，即修正前刑法之相關
    規定，予以論處。
四、應適用之法律、科刑審酌事由及沒收物之處理：
(一)、按「上訴人等所偽造之「交通部公路總局監理處行車執照之
    章」，其機關全銜之下既綴有「行車執照之章」數字，其非
    依印信條例規定，由上級機關所製發之印信，以表示該機關
    之資格者甚明，自非公印（最高法院69年台上字第1676號判
    例參照）。準此，本件如事實欄一(一)所述偽造之「冷緹蓁」
    駕駛執照上所蓋「交通部駕駛執照製發之章」、「交通部製
    發駕駛執照」之印文，自均非公印文，而應屬一般私印文。
    次按號牌為道路交通安全規則第8 條規定經公路監理機關所
    發給之行車許可憑證，屬刑法第212 條之特種文書，至汽車
    之車身號碼、引擎號碼，乃製造廠商對該車出廠時之識別文
    字，除表示該車出廠之年度及批號外，亦代表該車品質與信
    譽，係為表示一定用意之證明，應屬刑法第220 條第1 項所
    規定之以文書論之私文書；是核被告如事實欄一(一)所述，持
    如附表一編號1 所示偽造之「冷緹蓁」駕駛執照等證件向當
    鋪人員行使，及明知「陳總」持有之車輛來路不明仍與收受
    ，並明知該車上所懸掛號牌係偽造、車體車身號碼、引擎號
    碼經變造成冷緹蓁所有自小客車之車籍資料，猶仍推由葉如
    芳出面佯稱己為冷緹蓁，並持登記為冷緹蓁所有自小客車向
    當鋪典當之詐術，經當鋪人員核對該車車籍資料與所冒用之
    冷緹蓁所有自小客車之車籍資料相符，然疑有變造痕跡，察
    覺有異復報警處理因而為警逮捕，未詐得典當款之行為，係
    犯刑法第210 條、217 條第1 項之行使偽造私印文罪、第34
    9 條第1 項之收受贓物罪、第216 條、第212 條之行使偽造
    駕駛執照、號牌特種文書罪、第216 條、第220 條第1 項、
    210 條之行使變造車身、引擎號碼準私文書罪、第339 條第
    3 項、第1 項之詐欺取財未遂罪。又逮捕通知書、證人結文
    分別具有表示簽署人業已收受逮捕通知書、知悉證人結文之
    意旨，是核被告如事實欄一(二)所述，偽以「高訓練」名義在
    前開逮捕通知書、證人結文上簽名後交付員警、檢察官，足
    以生損害於公眾及他人之行為，係犯刑法第216 條、第210
    條之行使偽造私文書罪（公訴人於併案意旨書應適用法條欄
    漏列行使偽造私文書罪嫌，爰以補充）。復按刑法第218 條
    第1 項所稱之公印，係表示公務機關或機關長官資格及其職
    務之印信而言，即俗稱之大印及小官章（最高法院71年度臺
    上字第1831號判例參照）。本件扣案之「許獻元」、「丙○○」國民身分證上之「內政部印」，係屬刑法第218 條第1
    項所規定之公印文；是核被告如事實欄一(三)所述，持偽造之
    身分證、汽車新領牌照登記書、變造之健保卡，及自「阿亮
    」處收受俗稱AB車之贓車，向丁○○出示並誆稱該車來源正
    當將之出售，且推由自稱「丙○○」女子簽立偽造之汽車買
    賣合約書，因而詐得款項之行為，係犯刑法第210 條、218
    條第1 項之行使偽造公印文罪、第216 條、第212 條之行使
    偽造身分證、號牌、變造健保卡特種文書、第349 條第1 項
    之收受贓物罪、第216 條、第220 條第1 項、210 條之行使
    變造車身、引擎號碼準私文書罪、第216 條、第210 條之行
    使偽造私文書罪、第339 條第1 項之詐欺取財罪。被告如事
    實欄一(四)所述偽以「許獻元」、「高訓練」名義在逮捕通知
    書、自願受搜索同意書、送達證書、押票送達指定書上簽名
    後交付員警、檢察官，足以生損害於公眾及他人之行為，係
    犯刑法第216 條、第210 條之行使偽造私文書罪。被告就如
    事實欄一(一)所述犯行（收受贓物犯行部分除外），與「陳總
    」、施啟淙、俞志昌、林永彬、葉如芳間，就如事實欄一(三)
    所述犯行（收受贓物犯行部分除外），與「阿亮」、自稱「
    丙○○」某成年女子間，各有犯意聯絡，行為分擔，應依刑
    法第28規定論以共同正犯（按修正後刑法第2 條第1 項之規
    定，係規範行為後「法律變更」所生新舊法比較適用之準據
    法，故如被告行為後刑法條文之修正，對於被告並無有利或
    不利之情形者〈例如新舊法處罰輕重相同，犯罪構成要件亦
    無寬嚴之別等〉，即無適用修正後刑法第2 條第1 項之規定
    比較新舊法適用之問題。最高法院著有95年台上字第5589號
    判決意旨可供參照。據此，被告行為後，刑法第28條關於共
    同正犯之規定，僅將原條文之「實施」改為「實行」，用以
    確認共謀共同正犯之處罰，此條文用語之修正，並不影響本
    件之論罪科刑，不生新舊法比較適用之問題，應適用裁判時
    之刑法第28條規定）。被告同時偽造2 個「內政部印」公印
    文於偽造「許獻元」、「丙○○」身分證上，及其如事實欄
    一(二)、(四)所述多次在警詢、偵查、準備程序筆錄等文件上偽
    造「許獻元」、「高訓練」署押之行為，均各時地緊接，基
    於單一犯意接續為之，應各僅論以單純一偽造公印文、偽造
    屬押罪。而其偽造署押之行為係屬偽造私文書之階段行為，
    其偽造私文書之低度行為，則為行使之高度行為所吸收，均
    不另論罪。至其偽造特種文書、準私文書之低度行為，亦均
    為其後之行使高度行為所吸收，而均不另論罪。被告所為數
    次之行使特種文書、收受贓物、行使準私文書、詐欺取財、
    行使偽造私文書等犯行，均各時間緊接，所犯構成要件相同
    ，顯各基於概括犯意反覆為之，為連續犯，爰依修正前刑法
    第56條規定，各均僅論以1 罪，並加重其刑。其前開所犯行
    使偽造私印文、行使偽造公印文、連續行使偽造特種文書、
    連續收受贓物、連續行使變造準私文書、連續行使偽造私文
    書、連續詐欺取財各罪間，有方法、目的之牽連關係，為牽
    連犯，應依修正前刑法第55條規定，從一重之連續行使偽造
    私文書罪處斷。又被告有如事實欄所述前科及刑之執行情形
    ，有臺灣高等法院被告前案紀錄表在卷可參，其於有期徒刑
    執行完畢後，5 年以內故意再犯本件有期徒刑以上之罪，為
    累犯，應依刑法第47條第1 項規定，遞加重其刑（修正後刑
    法關於累犯之規定，其5 年以內再犯之罪以故意犯為限，始
    應論以累犯，惟如前案係依軍法審判者，亦應論以累犯。修
    正前刑法關於累犯之規定，其5年 以內再犯之罪為有期徒刑
    以上之罪〈不分故意犯或過失犯〉，均應論以累犯，惟如前
    案係依軍法審判者，則不應論以累犯。本案被告有如事實欄
    所述之前科及刑之執行情形，其於有期徒刑執行完畢後，5
    年以內故意再犯本件有期徒刑以上之罪，不論依新舊法規定
    ，均應論以累犯，比較新舊法結果，並無有利或不利之情形
    ，依前說明，本案關於被告是否構成累犯之適用，亦應適用
    裁判時之法律即刑法第47條第1項 規定）。至公訴人於起訴
    書中雖未敘及被告如事實欄一(一)、(二)、(四)（指被告冒用「高
    訓練」名義應訊部分）所述犯行，然此部份犯行，經檢察官
    於本院審理中當庭補充更正，並經臺灣臺北地方法院檢察署
    檢察官移送併案審理，且與起訴書中所敘明併經本院認定有
    罪之如事實欄一(三)、(四)所述之被告犯行，具有裁判上一罪關
    係，已如前述，本院自應併與審理，附此敘明。
(二)、爰審酌被告持贓車並冒用他人車籍資料詐欺取財之犯行甚屬
    不該，且於95年4 月18日為警查獲後，竟仍不到月餘即故技
    重施，顯未知所悔改，而其所為並對警方追贓查緝及車籍管
    理，均構成嚴重影響，暨其為遭警查獲，為免刑責，竟多次
    冒用「許獻元」、「高訓練」名義應訊，嚴重影響司法機關
    之調查正確性及他人權益，然犯後坦承犯行尚有悔意之犯罪
    後態度等一切情狀，量處如主文所示之刑，以示儆懲。
(三)、末按被告行為後，刑法第38條第1 項第2 款、第2 項雖已將
    「左列」改為「下列」，「犯人」改成「犯罪行為人」，然
    此僅係條文用語之修正，並不影響本件之論罪科刑，不生新
    舊法比較適用之問題，應適用裁判時之刑法第38條規定。是
    扣案如附表一、二所示之物，爰依法沒收（詳細沒收之法條
    依據，見附表一、二之沒收依據欄所示）。
據上論斷，應依刑事訴訟法第299 條第1 項前段，刑法第2 條第
1 項前段、第28條、第56條（修正前）、第218 條第1 項、第21
7 條第1 項、第216 條、第210 條、第212 條、第220 條第1 項
、第339 條第1 項、第349 條第1 項、第55條（修正前）、第47
條第1 項、第38條第1 項第2 、3 款、第219 條，罰金罰緩提高
標準條例第1 條前段，判決如主文。
本案經檢察官郭季青到庭執行職務。
中　　華　　民　　國　　96　　年　　1 　　月　　31　　日
　　　　　  　　刑事第十九庭法  官  陳明偉
附表一：
┌───┬───────────┬─────┬──────┐
│編號  │應沒收之物            │沒收依據  │備        註│
├───┼───────────┼─────┼──────┤
│  1   │偽造「冷緹蓁」名義之普│刑法第38條│見臺灣臺北地│
│      │通小型車駕駛執照1枚   │第1項第2、│方法院檢察署│
│      │                      │3款（駕駛 │95年度偵字第│
│      │                      │執照上偽造│9306號偵查卷│
│      │                      │「交通部駕│第41頁      │
│      │                      │駛執照製發│            │
│      │                      │之章」、「│            │
│      │                      │交通部製發│            │
│      │                      │駕駛執照」│            │
│      │                      │印文因已隨│            │
│      │                      │同該偽造駕│            │
│      │                      │駛執照沒收│            │
│      │                      │，故無庸依│            │
│      │                      │刑法第219 │            │
│      │                      │條規定重複│            │
│      │                      │為沒收之宣│            │
│      │                      │告）      │            │
├───┼───────────┼─────┼──────┤
│  2   │偽造1860-EB號牌2面    │刑法第38條│見同前案號偵│
│      │                      │第1項第2、│查卷第9頁   │
│      │                      │3款       │            │
├───┼───────────┼─────┼──────┤
│  3   │臺北市監理處核發之「冷│刑法第38條│見同前案號偵│
│      │緹蓁」於95年4月3日換補│第1項第2、│查卷第43頁  │
│      │領其所有車牌號碼1860-E│3款       │            │
│      │B 號自小客車之行車執照│          │            │
│      │1紙                   │          │            │
├───┼───────────┼─────┼──────┤
│  4   │偽造「許獻元」名義之身│刑法第38條│臺灣板橋地方│
│      │分證1枚               │第1項第2、│法院檢察署95│
│      │                      │3款（身分 │年度偵字第12│
│      │                      │證上偽造「│485號偵查卷 │
│      │                      │內政部印」│第43頁      │
│      │                      │公印文因已│            │
│      │                      │隨同該偽造│            │
│      │                      │身分證沒收│            │
│      │                      │，故無庸依│            │
│      │                      │刑法第219 │            │
│      │                      │條規定重複│            │
│      │                      │為沒收之宣│            │
│      │                      │告）      │            │
├───┼───────────┼─────┼──────┤
│  5   │偽造「丙○○」名義之身│刑法第38條│同前案號偵查│
│      │分證影本1枚           │第1項第2、│卷第44頁    │
│      │                      │3款（身分 │            │
│      │                      │證上偽造「│            │
│      │                      │內政部印」│            │
│      │                      │公印文因已│            │
│      │                      │隨同該偽造│            │
│      │                      │身分證沒收│            │
│      │                      │，故無庸依│            │
│      │                      │刑法第219 │            │
│      │                      │條規定重複│            │
│      │                      │為沒收之宣│            │
│      │                      │告）      │            │
├───┼───────────┼─────┼──────┤
│      │偽造之「丙○○」名義汽│刑法第38條│同前案號偵查│
│  6   │車新領牌照登記書      │第1項第2、│卷第49頁    │
│      │                      │3款       │            │
├───┼───────────┼─────┼──────┤
│  7   │變造之「許獻元」名義健│同上      │同前案號偵查│
│      │保卡                  │          │卷第43頁    │
├───┼───────────┼─────┼──────┤
│  8   │冒領之「丙○○」名義普│刑法第38條│見同前案號偵│
│      │通小型車駕駛執照上所黏│第1項第2款│查卷第44頁  │
│      │偽稱「丙○○」女子照片│、第3款   │            │
│      │1 張（該駕駛執照係臺北│          │            │
│      │市監理處於95年4 月17  │          │            │
│      │日補發之「丙○○」普通│          │            │
│      │小型車駕駛執照1 枚）  │          │            │
├───┼───────────┼─────┼──────┤
│  9   │冒領之臺北市監理處核發│刑法第38條│見同前案號偵│
│      │之丙○○於95年4 月18日│第1項第2、│查卷第46頁  │
│      │換補領其所有車牌號碼50│3款       │            │
│      │08-MA 號自小客車之行車│          │            │
│      │執照1 紙              │          │            │
├───┼───────────┼─────┼──────┤
│ 10   │偽造5008-MA號牌2面    │刑法第38條│見同前案號偵│
│      │                      │第1項第2、│查卷第34頁  │
│      │                      │3款       │            │
├───┼───────────┼─────┼──────┤
│ 11   │丁○○與偽稱「丙○○」│刑法第219 │見同前案號偵│
│      │女子所簽立之偽造汽車買│條        │查卷第67頁  │
│      │賣合約書上偽造「丙○○│          │            │
│      │」簽名1枚             │          │            │
├───┼───────────┼─────┼──────┤
│ 12   │汽車鑰匙（含遙控器）1 │刑法第38條│見同前案號偵│
│      │支                    │第1項第2款│查卷第34頁  │
└───┴───────────┴─────┴──────┘
附表二：
┌──┬──────┬─────────┬──────┬───────┬────────┐
│編號│時間　　　　│地點　　　　      │文件名稱、數│偽造之署押    │所在卷宗　　　　│
│    │            │                  │量　        │              │                │
├──┼──────┼─────────┼──────┼───────┼────────┤
│ 1  │95年4月18日 │臺北市政府警察局刑│刑事案件第1 │「高訓練」之簽│臺灣臺北地方法院│
│　  │下午4時50分 │警大隊偵查第5隊   │次偵詢筆錄1 │名2枚捺印2枚  │95年度偵字第9306│
│    │時          │                  │份          │              │號偵查卷第28、29│
│    │　          │                  │            │              │頁              │
├──┼──────┼─────────┼──────┼───────┼────────┤
│ 2　│93年4月18日 │同上              │逮捕通知書2 │「高訓練」之簽│同前案號偵查卷第│
│　　│下午2時30分 │                  │份          │名2枚捺印2枚  │34、38頁        │
├──┼──────┼─────────┼──────┼───────┼────────┤
│ 3　│95年4月19日 │臺灣板橋地方法院檢│訊問筆錄1份 │「高訓練」之簽│同前案號偵查卷第│
│　　│凌晨1時34分 │察署              │            │名1枚         │86頁            │
├──┼──────┼─────────┼──────┼───────┼────────┤
│ 4　│95年4月19日 │同上              │證人結文1份 │「高訓練」之簽│同前案號偵查卷第│
│　　│　          │                  │            │名1枚         │87頁            │
├──┼──────┼─────────┼──────┼───────┼────────┤
│ 5　│95年5 月10日│臺北縣政府警察局新│第1次調查筆 │「許獻元」之簽│臺灣板橋地方法院│
│　　│晚間8時50分 │莊分局            │錄1份       │名3枚捺印3枚，│95年度偵字第1248│
│    │            │                  │            │「高訓練」之簽│5號偵查卷第9頁  │
│    │            │                  │            │名1枚捺印1枚  │                │
├──┼──────┼─────────┼──────┼───────┼────────┤
│ 6  │95年5月10日 │同上              │逮捕通知書1 │「許獻元」之簽│同前案號偵查卷第│
│    │晚間7時30分 │                  │份          │名1枚捺印1枚  │41頁            │
├──┼──────┼─────────┼──────┼───────┼────────┤
│ 7  │95年5月11日 │同上              │第2次調查筆 │「高訓練」之簽│同前案號偵查卷第│
│　　│上午10時30分│                  │錄1份       │名4枚捺印16 枚│11-17頁         │
├──┼──────┼─────────┼──────┼───────┼────────┤
│ 8　│95年5 月10日│臺北縣中和市○○路│自願受搜索同│「高訓練」之簽│同前案號偵查卷第│
│　　│            │111巷12弄3-2號    │意書1份     │名2枚捺印2 枚 │29頁            │
├──┼──────┼─────────┼──────┼───────┼────────┤
│ 9  │95年5月10日 │同上              │臺北縣政府警│「許獻元」之簽│同前案號偵查卷第│
│　　│晚間7時30分 │                  │察局新莊分局│名3枚捺印7枚  │30-32頁         │
│    │　          │                  │搜索、扣押筆│              │                │
│    │            │                  │錄1份       │              │                │
├──┼──────┼─────────┼──────┼───────┼────────┤
│ 10 │95年5月10日 │同上              │臺北縣政府警│「許獻元」之簽│同前案號偵查卷第│
│　  │　          │　　　　          │察局新莊分局│名1枚捺印1枚  │33頁            │
│　　│            │                  │扣押物品收據│              │                │
│    │            │                  │/無應扣押之 │              │                │
│    │            │                  │物證明書1份 │              │                │
├──┼──────┼─────────┼──────┼───────┼────────┤
│ 11 │95年5月10日 │同上              │臺北縣政府警│「許獻元」之簽│同前案號偵查卷第│
│　  │            │　　　　          │察局新莊分局│名7枚捺印7枚  │34頁            │
│　　│　          │                  │扣押物品目錄│              │                │
│    │            │                  │表1份       │              │                │
├──┼──────┼─────────┼──────┼───────┼────────┤
│ 12 │95年5月11日 │臺北縣政府警察局新│逮捕通知書1 │「高訓練」之簽│同前案號偵查卷第│
│    │上午9時     │莊分局            │份          │名1枚捺印1 枚 │4頁             │
├──┼──────┼─────────┼──────┼───────┼────────┤
│ 13 │95年5月11日 │臺北縣新莊市○○路│自願受搜索同│「高訓練」之簽│同前案號偵查卷第│
│    │            │150號             │意書1份　   │名1枚捺印1 枚 │35頁            │
├──┼──────┼─────────┼──────┼───────┼────────┤
│ 14 │95年5月11日 │同上              │臺北縣政府警│「高訓練」之簽│同前案號偵查卷第│
│    │上午8時50分 │                  │察局新莊分局│名3枚捺印7 枚 │36-38頁         │
│    │            │                  │搜索、扣押筆│              │                │
│    │            │                  │錄1份       │              │                │
├──┼──────┼─────────┼──────┼───────┼────────┤
│ 15 │95年5月11日 │同上              │臺北縣政府警│「高訓練」之簽│同前案號偵查卷第│
│    │            │                  │察局新莊分局│名1枚捺印1 枚 │39頁            │
│    │            │                  │扣押物品收據│              │                │
│    │            │                  │/無應扣押之 │              │                │
│    │            │                  │物證明書1份 │              │                │
├──┼──────┼─────────┼──────┼───────┼────────┤
│ 16 │95年5月11日 │同上              │臺北縣政府警│「高訓練」之簽│同前案號偵查卷第│
│　  │            │                  │察局新莊分局│名2枚捺印2 枚 │40頁            │
│　　│            │                  │扣押物品目錄│              │                │
│    │            │                  │表1份       │              │                │
├──┼──────┼─────────┼──────┼───────┼────────┤
│ 17 │95年5月11日 │臺北縣政府警察局新│貼有偽造「許│「高訓練」之簽│同前案號偵查卷第│
│    │            │莊分局            │獻元」名義之│名1枚捺印3 枚 │43頁            │
│    │            │                  │身分證及真正│              │                │
│    │            │                  │之「許獻元」│              │                │
│    │            │                  │全民健康保險│              │                │
│    │            │                  │卡之文件1份 │              │                │
├──┼──────┼─────────┼──────┼───────┼────────┤
│ 18 │95年5月11日 │同上              │貼有偽造「黃│「高訓練」之簽│同前案號偵查卷第│
│    │            │                  │惠卿」名義之│名1枚捺印3 枚 │44頁            │
│    │            │                  │身分證影本及│              │                │
│    │            │                  │真正之「黃惠│              │                │
│    │            │                  │卿」普通小型│              │                │
│    │            │                  │車駕駛執照之│              │                │
│    │            │                  │文件1份     │              │                │
├──┼──────┼─────────┼──────┼───────┼────────┤
│ 19 │95年5月11日 │同上              │車牌號碼為  │「高訓練」之簽│同前案號偵查卷第│
│    │            │                  │5008-MA號之 │名1枚捺印1 枚 │45頁            │
│    │            │                  │汽車新領牌照│              │                │
│    │            │                  │登記書1份   │              │                │
├──┼──────┼─────────┼──────┼───────┼────────┤
│ 20 │95年5月11日 │同上              │車牌號為5008│「高訓練」之簽│同前案號偵查卷第│
│    │            │                  │-MA號之行車 │名1枚捺印2 枚 │46頁            │
│    │            │                  │執照影本1份 │              │                │
├──┼──────┼─────────┼──────┼───────┼────────┤
│ 21 │95年5月11日 │同上              │指紋卡1份   │「高訓練」之捺│同前案號偵查卷第│
│    │            │                  │            │印14枚        │77頁            │
├──┼──────┼─────────┼──────┼───────┼────────┤
│ 22 │95年5月11日 │臺灣板橋地方法院檢│訊問筆錄1份 │「高訓練」之簽│同前案號偵查卷第│
│    │下午5時15分 │察署              │            │名1枚         │81頁            │
├──┼──────┼─────────┼──────┼───────┼────────┤
│ 23 │95年5月26日 │同上              │訊問筆錄1份 │「高訓練」之簽│同前案號偵查卷第│
│    │上午11時5分 │                  │            │名1枚         │94頁            │
├──┼──────┼─────────┼──────┼───────┼────────┤
│ 24 │95年5月11日 │本院刑事庭        │聲請羈押訊問│「高訓練」之簽│本院95年度聲羈字│
│    │晚間9時30分 │                  │筆錄1份     │名1枚         │第349號卷第6頁  │
├──┼──────┼─────────┼──────┼───────┼────────┤
│ 25 │95年5月11日 │同上              │本院送達證書│「高訓練」之簽│同前案號本院卷第│
│    │晚間9時50分 │                  │1份         │名1枚         │9頁             │
├──┼──────┼─────────┼──────┼───────┼────────┤
│ 26 │95年5月11日 │同上              │押票送達指定│「高訓練」之簽│同前案號本院卷第│
│    │            │                  │書          │名1枚         │10頁            │
├──┼──────┼─────────┼──────┼───────┼────────┤
│ 27 │95年6月15日 │本院刑事第6法庭   │準備程序筆錄│「高訓練」之簽│本院95年度訴第18│
│    │上午11時50分│                  │1份         │名1枚         │11號卷第14頁    │
├──┼──────┼─────────┼──────┼───────┼────────┤
│ 28 │95年6月15日 │不詳              │本院送達證書│「高訓練」之簽│同前案號本院卷第│
│　  │下午6時30分 │                  │1份         │名1枚         │20頁            │
├──┼──────┼─────────┼──────┼───────┼────────┤
│ 29 │95年6月15日 │不詳              │押票送達指定│「高訓練」之簽│同前案號本院卷第│
│　  │            │                  │書1份       │名1枚         │21頁            │
├──┴──────┴─────────┴──────┴───────┴────────┤
│應沒收「高訓練」簽名33枚，「高訓練」捺印58枚。「許獻元」簽名15枚，「許獻元」捺印19枚。│
└───────────────────────────────────────────┘
以上正本證明與原本無異。
如不服本判決應於送達後10日內向本院提出上訴狀。
                            書記官  陳慧儷
中　　華　　民　　國　　96　　年　　1 　　月　　31　　日
附錄本案論罪科刑法條全文
刑法第二百十條
偽造、變造私文書，足以生損害於公眾或他人者，處五年以下有
期徒刑。
刑法第二百十二條
偽造、變造護照、旅券、免許證、特許證及關於品行、能力服務
或其他相類之證書、介紹書，足以生損害於公眾或他人者，處一
年以下有期徒刑、拘役或三百元以下罰金。
刑法第二百十六條
行使第二百十條至第二百十五條之文書者，依偽造、變造文書或
登載不實事項或使登載不實事項之規定處斷。
中華民國刑法第二百十八條
偽造公印或公印文者，處五年以下有期徒刑。
盜用公印或公印文足以生損害於公眾或他人者，亦同。
刑法第二百二十條第一項
 在紙上或物品上之文字、符號、圖畫、照像，依習慣或特約，足
以為表示其用意之證明者，關於本章及本章以外各罪，以文書論
。
刑法第三百三十九條
意圖為自己或第三人不法之所有，以詐術使人將本人或第三人之
物交付者，處五年以下有期徒刑、拘役或科或併科一千元以下罰
金。
以前項方法得財產上不法之利益或使第三人得之者，亦同。
前二項之未遂犯罰之。
刑法第三百四十九條
收受贓物者，處三年以下有期徒刑、拘役或五百元以下罰金。
搬運、寄藏、故買贓物或為牙保者，處五年以下有期徒刑、拘役
或科或併科一千元以下罰金。
因贓物變得之財物，以贓物論。
